【裁判字號】    90,上訴,3022
【裁判日期】    901029
【裁判案由】    殺人未遂等
【裁判全文】
臺灣高等法院刑事判決                            九十年度上訴字第三二二號
    上  訴  人
    即  被  告  丙○○
    指定辯護人  本院甲○辯護人
右上訴人因殺人未遂等案件，不服臺灣板橋地方法院九十年度訴字第八八六號，中華
民國九十年七月十七日第一審判決（起訴案號：臺灣板橋地方法院檢察署九十年度偵
字第四二八三號）提起上訴，本院判決如左：
    主  文
原判決撤銷。
丙○○殺人未遂，處有期徒刑肆年。打火機壹個沒收。
    事  實
一、丙○○與丁○○係多年朋友，丙○○於民國九十年一月二十四日凌晨飲酒後（尚
    未達精神耗弱或心神喪失之程度），憶起丁○○與其弟許明郎前曾發生衝突，便
    偕同其弟許明郎二人至台北縣林口鄉○○路一二四巷十一弄四號四樓丁○○之住
    處，找丁○○理論，並要求丁○○向許明郎道歉，惟遭丁○○拒絕，丙○○與其
    弟許明郎遂返回台北縣林口鄉○○路一二四巷十一弄十五號三樓之住處；惟丙○○因遭丁○○拒絕其要求，而心生不滿，一時衝動，乃思至丁○○住處用打火機
    點燃瓦斯使之爆炸與丁○○同歸於盡，遂基於放火燒燬現供人使用住宅及殺人之
    故意，於九十年一月二十四日凌晨一時三十分許，自住處搬運瓦斯桶至上開丁○○之住處門口，按鈴待丁○○開門後，即將瓦斯打開，使瓦斯往丁○○住處內逸
    漏，丙○○並以其所有之打火機一個點火引燃火勢，丁○○見狀立即關門迅速至
    窗口呼救，火勢漫延而燒燬張志南所有，現供丁○○使用之住宅，致其客廳之裝
    潢、傢俱及物品已完全碳化，越靠近後側越輕微，其他部分僅遭受煙燻及高溫燒
    烤並無劇烈燃燒現象，現場並未延燒其他建築物或樓層，及導致三樓之乙○○所
    有現自行居住之住宅之天花板龜裂，丁○○因迅速逃往窗口呼救經消防隊員及時
    救出，始倖免於難而未遂。
二、案經台北縣警察局新莊分局報請台灣板橋地方法院檢察署檢察官偵查起訴。
    理  由
一、右揭事實，業據被告丙○○坦承不諱，核與被害人丁○○指述之情節相符，復經
    證人許明郎及乙○○二人分別於警訊及偵審中證述屬實，並有台北縣警察局新莊
    分局所拍攝之刑案現場照片六幀及台北縣政府消防局第二大隊火災原因調查報告
    書在卷可稽。又查被害人丁○○居住之處所為公寓之建築，且當時時值深夜凌晨
    一時許，一般人皆在屋內睡眠中，上開處所自係屬於現供人使用之住宅；況將瓦
    斯逸漏而以打火機點燃，會引燃其他物品釀成火災之現象，進而燬損住宅，居民
    若未能及時逃離，極易造成嗆死、燒死之結果，此為眾所周知之事。被告將瓦斯
    打開，使瓦斯往丁○○住處內逸漏，並以其所有之打火機一個點火引燃火勢，其
    有    放火燒燬現供人使用住宅及殺人未遂之犯行洵堪認定。罪證明確。
二、核被告所為，係犯刑法第一百七十三條第一項放火燒燬現供人使用住宅及第二百
    七十一條第二項、第一項殺人未遂之二罪。又被告所犯二罪之間，有方法、結果
    之牽連關係，為牽連犯，應從一重之殺人未遂罪處斷。又被害人丁○○經人救出
    而倖免於難，尚在未遂階段，應依刑法第二十六條前段之規定減輕其刑。又被告
    尚無前科紀錄，有本院被告全國前案紀錄表乙紙在卷可稽，素行尚佳，因一時酒
    後衝動，罹犯刑章，且其係於按鈴待丁○○開門後，始將瓦斯打開，使瓦斯逸漏
    後，以其所有之打火機一個點火引燃火勢，雖有故意，然並非利用被害人毫不知
    情之情形遽然放火，被害人尚有逃生之機會，手段尚難謂兇殘狠毒，其犯罪情狀
    實法重情輕，雖處以法定最低刑仍嫌過重，因依刑法第五十九條之規定，減輕其
    刑。
三、原審據以論罪科刑固非無見，惟查被告因酒後衝動，且係於按鈴待丁○○開門後
    ，始將瓦斯打開，使瓦斯逸漏後，以其所有之打火機一個點火引燃火勢，雖有故
    意，然並非利用被害人毫不知情之情形遽然放火，被害人尚有逃生之機會，手段
    尚難謂兇殘狠毒，衡情初無肇致如此重大犯罪之預期，其犯罪情狀實法重情輕，
    雖處以法定最低刑仍嫌過重，應依刑法第五十九條之規定減輕其刑如前述。被告
    上訴辯稱當時已經酒醉而不知自己做了什麼事，直到翌日始知搬運瓦斯桶至被害
    人住處門前點燃之事云云，指摘原判決不當，雖無可採，然原判決未予審酌被告
    犯罪有無情輕法重情事，則有可議，
    自應由本院將原判決撤銷改判。爰審酌被告
    之品行．智識程度及被告僅因細故即於深夜至他人住宅放火，犯罪之手段過於激
    烈且未慮及他人之生命，又業已賠償乙○○損害（有賠償書一紙附卷）以及被告
    犯罪後之態度等一切情狀，量處如主文第二項所示之刑。至被告放火所用之打火
    機一個，係屬被告所有且供犯罪之用，業據被告供明在卷，雖未扣案並無證據證
    明業已滅失，故仍應依法宣告沒收。
據上論斷，應依刑事訴訟法第三百六十九條第一項前段、第三百六十四條、第二百九
十九條第一項前段，刑法第二百七十一條第二項、第一項、第一百七十三條第一項、
第五十五條，第二十六條前段、第五十九條、第三十八條第一項第二款，判決如主文
。
本案經檢察官沈世箴到庭執行職務。
中    華    民    國    九十    年      十          月      二十九      日
                              臺灣高等法院刑事第二十一庭
                                  審判長法  官  葉  騰  瑞
                                        法  官  黃  國  忠
                                        法  官  江  國  華
右正本證明與原本無異。
如不服本判決應於收受送達後十日內向本院提出上訴書狀，其未敘述上訴之理由者並
得於提起上訴後十日內向本院補提理由書（均須按他造當事人之人數附繕本）。
                                        書記官  吳  碧  玲
中      華      民      國    九十    年      十    月      二十九      日
附錄本案論罪科刑法條全文：
刑法第一百七十三條
放火燒燬現供人使用之住宅或現有人所在之建築物、礦坑、火車、電車或其他供水、
陸、空公眾運輸之舟、車、航空機者，處無期徒刑或七年以上有期徒刑。失火燒燬前
項之物者，處一年以下有期徒刑、拘役或五百元以下罰金。
第一項之未遂犯，罰之。
預備犯第一項之罪者，處以年以下有期徒刑、拘役或三百元以下罰金。
刑法第二百七十一條
殺人者，處死刑、無期徒刑或十年以上有期徒刑。
前項之未遂犯罰之。
預備犯第一項之罪者，處二年以下有期徒刑。


司法院資訊處製作；財團法人民間司法改革基金會備份。
